臺灣高雄地方法院刑事判決　　　　　　　 94年度易字第119號
公　訴　人　臺灣高雄地方法院檢察署檢察官
被　　　告　丙○○
　　　　　　己○○
　　　　　　　　　　　十五號
上列被告因竊盜案件，經檢察官聲請簡易判決處刑（93年度偵字
第131 號），本院認不宜以簡易判決處刑，改依通常程序審理，
判決如下：
    主  文
丙○○、己○○均無罪。
    理  由
一、公訴意旨略以：被告丙○○、己○○二人，共同意圖為自己
    不法之所有，於民國92年8 月27日下午4 時許，在高雄市○○區○○街66號5 樓之2 前，竊取庚○○之妻劉玉雲所有之
    車牌號碼XQT-650 號重型機車一輛，得手後作為二人之交通
    工具。嗣於同年月31日下午11時40分許，在高雄市鼓山區○○○路241 巷16之2 號前，為警當場查獲。因認被告二人共
    同涉有刑法第320 條第1 項竊盜罪嫌云云。
二、按犯罪事實應依證據認定之，無證據不得認定犯罪事實。不
    能證明被告犯罪或其行為不罰者，應諭知無罪之判決，刑事
    訴訟法第154 條第2 項及第301 條第1 項分別定有明文。再
    者，被告否認犯罪事實所持之辯解，縱屬不能成立，但如無
    積極證據足以證明其犯罪行為，自不能以推測或擬制之方法
    ，以為裁判基礎（最高法院78年台上字第1981號判決意旨參
    照）。另按在訴訟上用以證明事實之證據，須於通常一般之
    人均不致於有所懷疑，而得確信其為真實之程度者，始得據
    以為有罪之認定；倘其證明尚未達到此一程度，而有合理之
    懷疑存在，致使無從為有罪之確信時，即應為無罪之判決（
    最高法院76年度台上字第4986號判例意旨參照）。
三、又按被告以外之人於審判外之陳述，雖不符刑事訴訟法第
    159 條之1 至第159 條之4 之規定，而經當事人於審判程序
    同意作為證據，法院審酌該言詞陳述或書面陳述作成時之情
    況，認為適當者，亦得為證據；當事人、代理人或辯護人於
    法院調查證據時，知有刑事訴訟法第159 條第1 項不得為證
    據之情形，而未於言詞辯論終結前聲明異議者，視為有前項
    之同意，同法第159 條之5 定有明文。立法意旨在於傳聞證
    據未經當事人之反對詰問予以核實，原則上先予排除，惟若
    當事人已放棄反對詰問權，於審判程序中表明同意該等傳聞
    證據可作為證據；或於言詞辯論終結前未聲明異議，基於尊
    重當事人對傳聞證據之處分權，及證據資料愈豐富，愈有助
    於真實發見之理念，且強化言詞辯論主義，使訴訟程序得以
    順暢進行，上開傳聞證據亦均具有證據能力。查證人戊○○
    、丁○○及被害人庚○○於警訊之陳述，及庚○○偵訊之陳
    述，業經當事人於本院審理時予以提示並告以要旨，且各經
    檢察官及被告等人表示意見，當事人已知上述言詞陳述乃傳
    聞證據，惟未於言詞辯論終結前對該陳述內容異議，且本院
    審酌該言詞陳述作成之情況，未見有何不適當之情形，故依
    上開之規定，得為證據。而卷附之高雄市政府警察局鼓山分
    局車輛尋獲電腦輸入單，雖均屬於傳聞證據，然檢察官及被
    告均同意作為證據，且本院審酌該書面陳述作成之情況，未
    見有何不適當之情形，故依上開規定，亦均得為證據，合先
    敘明。
四、本件公訴人依據：（一）被害人庚○○指述該車失竊之時間
    、地點；（二）證人戊○○（起訴書誤載為劉志平）、丁○○二人警訊陳述，認定被告二人已共同使用數日。因認被告
    二人否認共同行竊之辯解不能採信。（三）此外，尚有贓物
    領結一紙附卷。因而認定被告二人涉有共同竊盜罪嫌。
五、訊據被告二人均堅決否認有何竊盜犯行，被告丙○○辯稱：
    該機車係己○○騎來的，第一天騎來時尚有懸掛車牌，後來
    就沒掛車牌了，伊坐了好幾天，但機車並非伊所竊取等語（
    本院審判筆錄參照）。被告己○○則辯稱：該機車是丙○○
    騎來的，伊則並不知道機車丙○○是如何取得的，查獲當天
    是伊與丙○○、丁○○等人在左營吃完冰，丙○○叫伊騎這
    輛未懸掛車牌的機車回到戊○○住處。在查獲前幾天，也是
    丙○○騎該機車載伊到戊○○住處等語（本院審判筆錄參照
    ）。
六、經查，該機車係於92年8 月27日下午4 時許，車主劉玉雲之
    夫庚○○，在高雄市○○區○○街66號住處前發現失竊，而
    於同日下午5 時許，前往高雄縣政府警察局楠梓分局翠屏派
    出所報案之事實，後於同年月31日晚上11時40分許，在高雄
    縣鼓山區○○○路241 巷16號之2 戊○○當時租住處前，為
    警查獲，查獲時並無懸掛車牌，此業經庚○○於警訊時所陳
    述明確，並有高雄縣政府警察局鼓山分局車輛尋獲電腦輸入
    單1 紙附卷可稽。故此項事實，應可認定。惟此雖可證明該
    機車係失竊之事實，但尚不能認定係被告二人所為。
七、另證人戊○○於警訊時陳述稱：該機車係己○○在騎用，於
    92年8 月31日下午2 時許，丁○○騎車牌號碼LAL-666 號重
    型機車載丙○○到伊住處來，隨後己○○自己一人騎乘該輛
    未懸掛車牌之重機車來伊家停放等語。另其於本院94年6 月
    8 日到庭結證稱：92年8 月31日當天晚上約10、11點左右，
    由被告己○○騎該輛未懸掛車牌之機車來伊住處，丁○○與
    被告丙○○二人則騎另一輛機車來。但在此之前的情形如何
    ，則伊並不清楚等語。故依據證人戊○○前開陳述，可以認
    定查獲當天係被告己○○將該機車騎至戊○○住處停放之事
    實，此並為被告二人所不否認，惟被告己○○係以前詞置辯
    。
八、證人丁○○雖經本院傳喚、拘提而未到庭，然其於警訊時陳
    述稱：該機車係被告二人所騎。伊見過他們騎了四、五天，
    第一天看見時懸掛車牌，第二天就沒有懸掛車牌，而且丙○○說掛車牌要死比較快，以後都是丙○○騎車載己○○。92
    年8 月30日早上9 時許，丙○○騎車載己○○來伊家相約去
    戊○○家聊天喝酒，晚上11時許，伊就先回家睡覺，丙○○
    與己○○二人就在戊○○家中睡覺，同年月31日下午1 時許
    ，伊去找戊○○，看見丙○○與己○○二人在注射毒品，之
    後戊○○說他表姐要來烤肉，叫我們先離開，當時丙○○叫
    己○○騎那未懸掛車牌機車與伊所騎LAL-666 號機車一起離
    開，我們一起去左營吃冰，吃完後丙○○說要打電話，我載
    丙○○，己○○騎那未懸掛車牌機車回到戊○○家，直到被
    警方查獲等語。則丁○○前開陳述與被告己○○所辯相符，
    且丁○○與被告二人並無仇怨，且係於被告二人不在場時所
    為之陳述，故其係在較無人情壓下所為之陳述，自應較可採
    信。
九、綜上所述，依據證人戊○○前開證詞，及丁○○於警訊時之
    陳述，其與被告己○○所辯相符，則92年8 月31日當天係被
    告丙○○叫被告己○○騎用該輛機車之事實，應可認定。另
    依據丁○○前開陳述，亦可認定被告丙○○於查獲前數日即
    已騎該機車搭載被告己○○，且被告二人均應知該車係來路
    不明之贓車之事實。但依據戊○○、丁○○二人前開陳述，
    仍無法認定被告二人係自何時起？在何地？即共同使用該機
    車之事實，且亦尚查無其他證據可以證明該車係因被告二人
    共同竊盜而取得該車使用之事實。而被告二人遭查獲時，雖
    持有無牌照之贓車，但並無證據證明被告係於該車失竊當時
    即已持有該車致進而可以據此認定除了係被告二人行竊所得
    外，別無其他可能原因之情況，則被告二人持有使用該贓車
    ，在社會一般生活經驗上，其持有贓物之可能原因不一，被
    告可能以或偷、或搶、或詐、或收受、或則故買等犯罪手段
    獲得該車，所涉犯罪構成要件各不相同。被告丙○○前開所
    辯，雖不能採信，但被告二人原有拒絕陳述或保持緘默之權
    ，縱使被告二人對此故為默秘，或所持之辯解不能成立，依
    前開所引法條及最高法院判決意旨，本案既無其他積極證據
    足以證明被告二人有何竊盜犯行，仍不能以推測或擬制之方
    法，即遽論被告二人犯竊盜罪。檢察官僅因被告二人共同持
    有贓車使用已有數日，即推定其涉有竊盜罪嫌，尚有未洽。
    本案既查無足可證明被告二人犯竊盜罪之積極證據，自應諭
    知無罪。
十、綜上所述，本案檢察官所提出用以證明被告二人涉有竊盜罪
    嫌之證據，尚未達於通常一般之人均不致於有所懷疑，而得
    確信其為真實之程度，而仍有合理之懷疑存在，參諸前開最
    高法院判例意旨之說明，尚難認被告二人構成竊盜罪。此外
    ，又查無其他證據足證被告有何偽證犯行，參諸前引法條及
    最高法院判決、判例意旨之說明，本件自應為無罪之諭知。
十一、併案意旨另以（93年度偵字第7049號）：被告丙○○與顏
      志龍（另行併案審理）、林景城（另行聲請簡易判決處刑
      ）共同意圖為自己不法之所有，而於93年4 月1 日下午5
      時5 分許，由被告丙○○駕駛向蔡義明借用之自小貨車，
      與林景城、顏志龍至高雄縣橋頭鄉○○段第622 之1 地號
      紐新企業股份有限公司舊維修廠內，竊取鋁門2 個、鐵架
      1 個、鐵鎚1 支、焊接頭1 個等物，得手後欲以自小貨車
      載運離去時，經該公司經理甲○○發現報警而當場查獲。
      因認被告此部分另涉有刑法第320 條第1 項（應係第321
      條第1 項第4 款之誤載）之竊盜犯行，且與本案起訴部分
      有連續犯之裁判上一罪關係等語。然查，此部分聲請併辦
      部分，因本案起訴部分已經諭知被告丙○○無罪，業如前
      述，則其與移送併辦部分即無裁判上一罪關係，本院無從
      併案審理，應退回由檢察官另行偵辦，併此敘明。
據上論斷，應依刑事訴訟法第301 條第1項，判決如主文。
本件經檢察官乙○○到庭職行執務。
中　　華　　民　　國　　94　　年　　8 　　月　　24　　日
                        鳳山刑事第2庭
         　                 審判長  法官  邱明弘
                                    法官  胡宜如
                                    法官  廖建瑜
右正本證明與原本無異。
如不服本判決，應於判決送達後十日內，向本院提出上訴狀。
                                  書記官  陳掌珠
中　　華　　民　　國　　94　　年　　8 　　月　　24　　日
